【裁判字號】    91,交簡上,175
【裁判日期】    920303
【裁判案由】    過失傷害
【裁判全文】
臺灣臺北地方法院刑事判決                      九十一年度交簡上字第一七五號
    上  訴  人  臺灣臺北地方法院檢察署檢察官
    被      告  乙○○
右列上訴人因過失傷害案件，不服本院台北簡易庭九十一年度北交簡字第四九七號，
中華民國九十一年五月九日第一審刑事簡易判決（檢察官聲請簡易判決處刑案號：台
灣台北地方法院檢察署九十年度調偵字第七六四號），提起上訴，本院管轄之第二審
合議庭判決如左：
    主  文
原判決撤銷。
乙○○因過失傷害人，處有期徒刑月，如易科罰金以佰元折算壹日。
    事  實
一、乙○○於民國九十年五月二十三日凌晨一時四十分許，駕駛車牌號碼ＤＹ－九一
    五五號自用小客車，沿台北市○○○路由西向東方向（聲請簡易判決處刑書誤載
    為由南往北）行駛，途經南京東路與吉林路路口前，原應注意車前狀況，並隨時
    採取必要之安全措施，且應注意汽車行近行人穿越道前，應減速慢行，遇有行人
    穿越時，無論有無交通警察指揮或號誌指示，均應暫停讓行人先行通過，而依右
    開時地之光線為夜間有照明、路面無障礙無缺陷、視距良好之情形，亦非不能注
    意，竟疏未注意即貿然前進，致撞擊正行走於前述路口東側、南京東路上南北向
    之行人穿越道上之甲○○，使甲○○受有左股骨幹骨折、骨盆骨折、右大拇指骨
    折、胸部鈍傷併肋骨骨折、血胸、及其他多處挫裂傷等之傷害。
二、案經甲○○訴請台灣台北地方法院檢察署檢察官聲請簡易判決處刑。
    理  由
一、被告乙○○經合法傳喚，無正當理由，未於本院所指定之九十二年二月十七日審
    理期日到庭，爰不待其陳述，逕行判決。
二、被告雖未於審理期日到庭，惟就右開事實，已據其於偵查時坦承不諱，核與告訴
    人甲○○於警詢、偵查時之指述、證人梁文杰於警詢時之證述相符，並有道路交
    通事故調查報告表、補充資料表、談話紀錄表、馬偕紀念醫院診斷證明書、台北
    市政府警察局交通警察大隊交通事故肇事原因初步分析研判表、車損及現場照片
    等在卷可稽。按汽車行駛時，駕駛人應注意車前狀況，並隨時採取必要之安全措
    施；汽車行近行人穿越道前，應減速慢行，遇有行人穿越時，無論有無交通警察
    指揮或號誌指示，均應暫停讓行人先行通過，道路交通安全規則第九十四條第三
    項、第一百零三條分別定有明文，被告本應注意前揭規定，且依右開時地之光線
    為夜間有照明、路面無障礙無缺陷、視距良好之情形，亦非不能注意，竟疏未注
    意貿然前進，致撞擊正行走於行人穿越道上之告訴人，其有過失甚明；且此過失
    與告訴人所受傷害之間，有相當因果關係，則被告因過失致人傷之犯行，足以認
    定。
三、核被告所為，係犯刑法第二百八十四條第一項前段過失傷害罪。原審認被告犯本
    件之罪明確，固非無見，惟查：(一)按「汽車駕駛人，無駕駛執照駕車、酒醉駕車
    、吸食毒品或迷幻藥駕車、行駛人行道或行經行人穿越道不依規定讓行人優先通
    行，因而致人受傷或死亡，依法應負刑事責任者，加重其刑至二分之一。」道路
    交通管理處罰條例第八十六條第一項定有明文，本件被告於行經南京東路與吉林
    路路口東側之行人穿越道時，未依規定讓行人即告訴人優先通過，因而致告訴人
    受傷，即應依前述規定加重其刑，而原審既漏未審酌此節，則上訴書所載意旨就
    此指摘並稱原審判決有所違誤，即屬有據；(二)又被告於其所犯本件之罪未被發覺
    前，已向當時處理事故之警員承認犯罪並接受裁判，有台北市政府警察局中山分
    局交通分隊警員姚富春填具之自首調查報告在卷可參，應依刑法第六十二條前段
    之規定，就其所犯本件之罪減輕其刑，而原審亦漏未審酌此節，則到庭執行職務
    檢察官於本件審理時以言詞追加之此部分上訴理由（卷附本院九十二年二月十七
    日審理筆錄參照），並稱原審判決有所不合，亦屬有理，從而，本件即應由本院
    予以撤銷改判，並應將被告所犯本件之罪刑，依刑法第七十一條第一項之規定，
    以前揭事由先加後減。爰審酌被告過失之程度、致告訴人所受之傷害、被告犯後
    之態度、被告於九十一年四月二十四日與告訴人調解成立後卻未依約履行（本院
    台北簡易庭九十一年度北交簡附民字第二十八號所附調解筆錄、及本院九十一年
    十月十六日訊問筆錄參照）等情，量處如主文第二項所示之刑，再依刑法第四十
    一條第一項前段諭知易科罰金之標準。
四、又本件檢察官聲請簡易判決處刑書上雖載被告另有以時速五、六十公里超速行駛
    致撞擊告訴人成傷之過失，但遍查全卷，除被告於警詢、偵查時自陳「時速五十
    至六十公里」、「有一點超速」外（台灣台北地方法院檢察署九十年度他字第三
    二二五號卷附交通事故談話紀錄表、九十年八月二十四日訊問筆錄參照），並無
    其他證據得以佐證被告所自陳之前述車速，而核以被告前揭陳述僅為自白之一種
    ，則在無其他證據得以證明被告前開自白為真之情形下，依刑事訴訟法第一百五
    十六條第二項「被告之自白，不得作為有罪判決之唯一證據，仍應調查其他必要
    之證據，以察其是否與事實相符。」之規定，本院自不能僅因被告前述之自白即
    認為其有聲請簡易判決處刑書上所稱之前述過失，附此敘明。
據上論斷，應依刑事訴訟法三百七十一條、第四百五十五條之一第一項、第三項、第
三百六十九條第一項前段、第二百九十九條第一項前段，刑法第二百八十四條第一項
前段、第四十一條第一項前段、第六十二條前段、第七十一條第一項，道路交通管理
處罰條例第八十六條第一項，罰金罰鍰提高標準條例第一條前段、第二條，判決如主
文。
本案經檢察官黃東焄到庭執行職務
中      華      民      國    九十二    年      三      月      三      日
                                  臺灣臺北地方法院交通法庭
                                      審判長法  官  劉壽嵩
                                            法  官  陳婷玉
                                            法  官  林鴻達
右正本證明與原本無異。
本判決不得上訴。
                                            書記官  石幸代
中      華      民      國    九十二    年      三      月三      日
附錄本案論罪科刑法條全文：
中華民國刑法第二百八十四條
 (過失傷害罪)
因過失傷害人者，處六月以下有期徒刑、拘役或五百元以下罰金，致重傷
者，處一年以下有期徒刑、拘役或五百元以下罰金。
從事業務之人，因業務上之過失傷害人者，處一年以下有期徒刑、拘役或
一千元以下罰金，致重傷者，處三年以下有期徒刑、拘役或二千元以下罰
金。


司法院資訊處製作；財團法人民間司法改革基金會備份。
